【裁判字號】    97,抗,195
【裁判日期】    970408
【裁判案由】    聲明異議
【裁判全文】
臺灣高等法院高雄分院刑事裁定           97年度抗字第195號
抗 告 人
即受刑人  甲○○
                  （現於臺灣高雄監獄執行中）
上列抗告人因聲明異議案件，不服臺灣高雄地方法院97年1 月25
日裁定（96年度聲字第2908號），提起抗告，本院裁定如下：
    主  文
抗告駁回。
    理  由
一、按受刑人或其法定代理人或配偶以檢察官執行之指揮不當者
    ，得向諭知該裁判之法院聲明異議，刑事訴訟法第484 條定
    有明文。而該條所稱「諭知該裁判之法院」，乃指對被告之
    有罪判決，於主文內實際宣示其主刑、從刑之裁判而言，若
    判決主文並未諭知主刑、從刑，係因被告不服該裁判，向上
    級法院提起上訴，而上級法院以原審判決並無違誤，上訴無
    理由，因而維持原判決諭知「上訴駁回」者，縱屬確定之有
    罪判決，但因對原判決之主刑、從刑並未予更易，其本身復
    未宣示如何之主刑、從刑，自非該條所指「諭知該裁判之法
    院」（最高法院79年臺聲字第19號裁定參照）。本件抗告人
    之聲明人甲○○因教唆殺人案件，經臺灣高雄地方法院於78
    年12月8 日以78年度重訴字第53號判處「有期徒刑16年，褫
    奪公權10年」，經提起第二審上訴，本院於79年8 月9 日以
    79年度上訴字第395 號判決「上訴駁回」，聲明人又提起第
    三審上訴，又經最高法院於79年11月21日以79年度臺上字第
    4794號判決「駁回上訴」而告確定，此有臺灣高等法院被告
    前案紀錄表在卷可參，是依上揭說明，聲明人就本件檢察官
    執行之指揮認為不當，自得向實際宣示主刑、從刑之臺灣高
    雄地方法院聲明異議，合先明。
二、抗告人即受刑人甲○○向原審法院聲明異議意旨略以：受刑
    人於民國（下同）93年之假釋期間，因施用毒品案件，經鈞
    院裁定觀察、勒戒及戒治處分，並已執行完畢，經檢察官於
    94年7 月14日予以不起訴處分確定，此外並未於假釋期間受
    刑之宣告，惟法務部於93年10月6 日依保安處分執行法第74
    條之2 第1 款前段、第2 款及第74條之3 規定，撤銷受刑人
    假釋處分，並接續執行殘刑。然受刑人於觀察、勒戒及戒治
    期間為病患，應算入假釋期間內，原保護管束期間於94年7
    月8 日期滿，亦無刑法第78條撤銷假釋之事由，檢察官援引
    上開撤銷假釋處分書執行殘刑，顯有未當，爰依法聲明異議
    ，請求撤銷檢察官所為之執行指揮處分等語。
三、原審裁定則略以：(一)受刑人前於79年間因殺人案件，被判處
    有期徒刑16年確定，並入監執行，於85年2 月15日假釋出監
    ，假釋期間付保護管束，原保護管束期間至94年7 月8 日屆
    滿，詎受刑人於假釋期間因施用毒品，經該院於93年4 月21
    日以93年度毒聲字第789 號裁定送觀察、勒戒，因有繼續施
    用傾向，於93年6 月29日以93年度毒聲字第1239號裁定令入
    戒治處所強制戒治，茲因其違反保安處分執行法第74條之2
    第1 款前段、第2 款及第74條之3 之規定，情節重大，法務
    部遂於93年10月6 日以法矯字第0930037066號撤銷其假釋，
    並入監執行殘刑9 年4 月23日，指揮書執畢日為103 年11月
    30日等情，業據該院調取上開93年度毒聲字第789 號、93年
    度毒聲字第1239號、93年度執更字第2514號及該院94年度聲
    字第1986號（受刑人之妻陳琪美聲明異議案卷證）等卷查明
    屬實，並有臺灣高等法院被告前案紀錄表、法務部前開函文
    、臺灣高雄監獄報請撤銷假釋報告表、臺灣高雄地方法院檢
    察署檢察官93年執更崗第2514號之1 執行指揮書附卷可稽，
    此部分事實應可認定。(二)而按施用毒品對於人類身體健康之
    戕害甚鉅，而我國為杜絕毒品犯罪，亦於87年5 月20日公布
    毒品危害防制條例，其第1 條即開宗明義揭示：「為防制毒
    品危害，維護國民身心健康，制定本條例」，第2 條第1 項
    更明確闡釋：「本條例所稱毒品，指具成癮性、濫用性及對
    社會危害性之麻醉藥品與其製品及影響精神物質與其製品」
    ，足見毒品危害防制條例列管之毒品，非但因其成癮性、濫
    用性，對施用者身心健康影響頗鉅，更對社會具有危害性，
    則施用毒品之行為並非善良品行，實無庸置疑，是關於假釋
    或緩刑付保護管束案件，受保護管束人在保護管束期間，再
    犯毒品危害防制條例第10條之罪，依同條例第20條送觀察、
    勒戒或強制戒治者，即構成違反保安處分執行法第74條之2
    第1 款未保持善良品行之規定，應屬情節重大，即得依同法
    第74條之3 規定，為撤銷之處分，亦有法務部87年7 月27日
    法（87）保決字第022841號函文在卷為憑。受刑人於上開保
    護管束期間，有施用毒品犯行，即屬未能保持善良品行之具
    體情狀，而其所犯乃送觀察、勒戒後，經法務部及衛生署於
    89年11月21日分別以法89矯字第001010號、衛署醫字第0890
    030180號函所附之「有無繼續施用毒品傾向」證明書、「有
    無繼續施用毒品傾向評估標準評分說明手冊」、「有無繼續
    施用毒品傾向評估標準紀錄表」及「附設勒戒處所受觀察勒
    戒人行為問題觀察紀錄表」之作業流程與評估標準，由臺灣
    高雄第二監獄附設勒戒處所支援醫療醫師予以判定有繼續施
    用傾向，有法務部89年12月6 日法89矯字第033729號函、上
    開手冊、受刑人有無繼續施用毒品傾向證明書、有無繼續施
    用毒品傾向評估標準紀錄表、行為問題觀察紀錄表、觀察勒
    戒治療紀錄及為受刑人進行評估之醫師說明函附卷可佐，據
    此施以強制戒治，足認受刑人違反上開規定已屬情節重大。
    是法務部依據受刑人客觀上確有施用毒品之不法行為，核准
    臺灣高雄監獄典獄長報請撤銷受刑人之假釋，於法尚無不合
    ；法務部上開撤銷假釋之處分與檢察官所為之執行指揮均無
    不當，受刑人聲明異議為無理由，應予駁回。
四、抗告意旨略以：保安處分係對受處分人將來之危險性所為拘
    束其身體、自由等之處置，以達教化與治療之目的，為刑罰
    之補充制度，本諸法治國家保障人權之原理，其法律規定之
    內容，應受比例原則之規範，使保安處分之宣告，與行為人
    所為之嚴重性，行為人所表現之危險性，及對於行為人未來
    行為之期待性相當，抗告人於假釋期間，固因施用毒品而受
    觀察勒戒及強制戒治處分，然施用毒品係自殘行為，上開撤
    銷假釋及檢察官指揮執行殘刑，實有違我國憲法第23條所定
    之比例原則，原審駁回抗告人之聲明異議，尚有未當，請求
    援撤原裁定云云。
五、惟按保安處分執行法第74條之3 所定撤銷假釋之立法理由，
    係因假釋中付保護管束，期的在藉此保安處分之執行，監督
    受刑人假釋後之行狀與輔導其適應社會生活，期能繼續保持
    善行，以達教化或治療之目的。倘假釋中受保護管束人違反
    保護管束期間應遵守之事項，且情節重大，而不能達其教化
    或治療之目的，是見保護管束處分已不能收效，即得予以撤
    銷假釋使回至監獄執行刑罰。因此足見刑法既對受長期自由
    刑宣告之受刑人，於執行法定一段期間後，因悛悔有據，乃
    給予提早出獄以鼓勵其改過向善之機會，惟於假釋付保護管
    束期間，亦課以應遵之事項，以期兼顧鼓勵受刑人改過向善
    及達到假釋中教化治療受刑人之目的。本件受刑人於假釋後
    保護管束期間，按月向觀護人報到時，觀護人均會告知保護
    管束期間應遵守之事項，包含不能施用毒品等情，業據證人
    即觀護人林復典於原審審理時證述綦詳，參酌上開法務部87
    年7 月27日法保決字第022841號函文所示，原審認法務部
    撤銷抗告人假釋之處分與檢察官之執行指揮均無不當，駁回
    抗告人之異議，並無不當，抗告人之抗告非有理由，應予駁
    回。
六、據上論斷，應依刑事訴訟法第412 條，裁定如主文。
中    華    民    國    97    年    4     月    8     日
                  刑事第四庭    審判長法  官  蕭權閔
                                      法  官  吳進寶
                                      法  官  陳吉雄
以上正本證明與原本無異。
如不服本裁定應於送達後5 日內向本院提出再抗告狀。
中    華    民    國    97    年    4     月    9     日
                                      書記官  郭蘭蕙
                                                      q


司法院資訊處製作；財團法人民間司法改革基金會備份。
